【裁判字號】    97,上易,492
【裁判日期】    970930
【裁判案由】    竊盜等
【裁判全文】
臺灣高等法院臺南分院刑事判決    97年度上易字第492號
上  訴  人  臺灣雲林地方法院檢察署檢察官
被      告  丁○○
上列上訴人因被告竊盜等案件，不服臺灣雲林地方法院97年度易
字第424號中華民國97年5月13日第一審判決（起訴案號：臺灣雲
林地方法院檢察署97年度偵字第2410號），提起上訴，本院判決
如下：
    主      文
原判決撤銷。
丁○○所犯如附表所示之罪，各處如附表所示之刑（其中附表事
實欄一、(六)並應於刑之執行前，令入勞動場所強制工作參年）；
應執行有期徒刑伍年，並應於刑之執行前，令入勞動場所強制工
作參年。扣案之螺絲起子伍支、手電筒支及鐵撬、破壞剪、尖
嘴鉗、萬能鉗、剪刀各壹支，均沒收之。
    事      實
一、丁○○係十八歲以上之人，竟意圖為自己不法之所有，自民
    國（下同）96年10月31日起至96年12月間止為下列竊盜及贓
    物之行為，為有竊盜及贓物犯罪習慣之人，其竊盜及贓物之
    犯行如下：
  (一)丁○○意圖為自己不法之所有，於民國（下同）96年10月31
    日凌晨2時許之夜間，攜帶其所有對人之生命、身體安全構
    成威脅，客觀上具危險性之螺絲起子、鐵撬、破壞剪、尖嘴
    鉗、萬能鉗、剪刀等兇器及手電筒，前往雲林縣麥寮鄉○○
    路488號甲○○住處，以不詳之方式開啟該處2樓大門而侵入
    住宅，竊取甲○○所有之翡翠戒指2只、鑲鑽耳環及翡翠耳
    環各1對。得手後，將之藏放在雲林縣褒忠鄉○○村○○路
    40-3號租屋處。
  (二)丁○○意圖為自己不法之所有，於96年11月間某日凌晨零時
    許，攜帶其所有對人之生命、身體安全構成威脅，客觀上具
    危險性之螺絲起子、鐵撬、破壞剪、尖嘴鉗、萬能鉗、剪刀
    等兇器及手電筒，前往雲林縣褒忠鄉○○路104號、夜間無
    人居住之「台西客運車站」，以不詳方式開啟該處大門而進
    入其內（無故侵入住居部分，未據告訴），竊取子○○所有
    之電腦主機1台、宏碁牌液晶螢幕1台及NOKIA牌行動電話1支
    。得手後，將之藏放在雲林縣褒忠鄉○○村○○路40-3號租
    屋處。
  (三)丁○○意圖為自己不法之所有，於96年11月中旬某日凌晨1
    、2時許，攜帶其所有對人之生命、身體安全構成威脅，客
    觀上具危險性之螺絲起子、鐵撬、破壞剪、尖嘴鉗、萬能鉗
    、剪刀等兇器及手電筒，前往雲林縣褒忠鄉○○村○○路
    123-12號、夜間無人居住之「家庭式自助餐店」，持鐵撬破
    壞該處之白鐵門後進入店內（無故侵入住居部分，未據告訴
    ），竊取乙○○（起訴書附表誤載為黃建評）所有之鋁罐裝
    台灣啤酒6箱。得手後，將之藏放在雲林縣褒忠鄉○○村○
    ○路40-3號租屋處。
  (四)丁○○意圖為自己不法之所有，於96年11月中旬某日凌晨零
    時許，攜帶其所有對人之生命、身體安全構成威脅，客觀上
    具危險性之螺絲起子、鐵撬、破壞剪、尖嘴鉗、萬能鉗、剪
    刀等兇器及手電筒，前往雲林縣褒忠鄉潮厝村雲158號與台
    19號公路交岔路口、夜間無人居住之「早餐店」，自該處之
    冷氣孔爬入而踰越安全設備（無故侵入住居部分，未據告訴
    ），竊取庚○○所有之封蓋樂牌封口機1台（型號為KCH-260
    C）。得手後，將之藏放在雲林縣褒忠鄉○○村○○路40-3
    號租屋處。
  (五)丁○○意圖為自己不法之所有，於96年12月初某日凌晨1、2
    時許，攜帶其所有對人之生命、身體安全構成威脅，客觀上
    具危險性之螺絲起子、鐵撬、破壞剪、尖嘴鉗、萬能鉗、剪
    刀等兇器及手電筒，前往雲林縣麥寮鄉○○路與中興路交岔
    路口、夜間無人居住之「可樂美中西早點速食店」，開啟窗
    戶爬入而踰越安全設備（無故侵入住居部分，未據告訴），
    竊取己○○所有之益芳牌封口機1台。得手後，將之藏放在
    雲林縣褒忠鄉○○村○○路40-3號租屋處。
  (六)丁○○意圖為自己不法之所有，於96年12月初某日凌晨2時
    許，攜帶其所有對人之生命、身體安全構成威脅，客觀上具
    危險性之螺絲起子、鐵撬、破壞剪、尖嘴鉗、萬能鉗、剪刀
    等兇器及手電筒，前往雲林縣麥寮鄉○○路某處、夜間無人
    居住之「阿娟小吃店」，持螺絲起子撬開該處玻璃門（未毀
    壞）後進入店內（無故侵入住居部分，未據告訴），竊取丙
    ○○所有之西屋牌23吋液晶電視1台（型號為WT-L2306SH）
    。得手後，將之藏放在雲林縣褒忠鄉○○村○○路40-3號租
    屋處。
  (七)丁○○意圖為自己不法之所有，於96年12月3日凌晨零時許
    ，攜帶其所有對人之生命、身體安全構成威脅，客觀上具危
    險性之螺絲起子、鐵撬、破壞剪、尖嘴鉗、萬能鉗、剪刀等
    兇器及手電筒，前往雲林縣麥寮鄉○○路1號、夜間無人居
    住之「上城招待所」，持螺絲起子撬開該處窗戶（未毀壞）
    後爬入而踰越安全設備（無故侵入住居部分，未據告訴），
    竊取壬○○所有之SHARP牌傳真機1台、HP牌事務機1台（型
    號為PSC1315）及SIANA牌逆滲透飲水機1台。得手後，將之
    藏放在雲林縣褒忠鄉○○村○○路40-3號租屋處。
  (八)丁○○經由電腦網路在「中部人聊天室」網站上，見販售戒
    指1枚之訊息後，明知真實姓名、年籍不詳之成年男子所出
    售之戒指係來路不明之贓物（辛○○所有，於96年8月底某
    日，在雲林縣虎尾鎮○○里○○路○段375巷38號之5，遭不
    詳之人竊取），竟基於故買贓物之犯意，與該不詳之人相約
    於96年10月間某日，在國道1號高速公路斗南交流道附近，
    以新臺幣（下同）800元之低價而故買之。
  (九)丁○○明知真實姓名、年籍不詳之成年男子所販售之38度高
    粱酒5瓶、58度高粱酒4瓶均係來路不明之贓物（癸○○所有
    ，於96年10月底某日，在雲林縣麥寮鄉○○村○○路220巷
     72號，遭不詳之人竊取），竟基於故買贓物之犯意，與該
    不詳男子相約於96年11月間某日，在國道1號高速公路雲林
    縣內之某交流道附近，以不詳之價格而故買之。
  (十)丁○○經由電腦網路在「中部人聊天室」網站上，見販售聲
    寶牌微波爐及VITO牌32吋液晶顯示器各1台之訊息後，明知
    真實姓名、年籍不詳、年約30歲之男子所出售之上開微波爐
    、液晶顯示器均係來路不明之贓物（微波爐係癸○○所有，
    於96年10月底某日，在雲林縣麥寮鄉○○村○○路220巷72
    號，遭不詳之人竊取；液晶顯示器係戊○○所有，於96年11
    月17日，在雲林縣崙背鄉○○村○○路116號，遭不詳之人
    竊取），竟基於故買贓物之犯意，與該不詳之人相約於96年
    12月初某日，在雲林縣東西向快速道路東勢交流道附近，以
    9,000元之低價而故買之。
二、嗣經警於96年12月19日持臺灣雲林地方法院檢察署核發之搜
    索票，前往雲林縣褒忠鄉○○村○○路40-3號丁○○租屋處
    搜索，扣得丁○○所有供本件罪所用之螺絲起子5支、手電筒
    3支、鐵撬、破壞剪、尖嘴鉗、萬能鉗及剪刀各1支等物，始
    悉上情。
三、案經雲林縣警察局虎尾分局報告臺灣雲林地方法院檢察署檢
    察官偵查起訴。
    理      由
一、被告丁○○經合法傳喚，無正當理由不到庭，惟本案被告丁
    ○○所犯係死刑、無期徒刑、最輕本刑為3年以上有期徒刑
    以外之罪，其於原審審理時就前揭被訴事實均為有罪之陳述
    ，經原審告知簡式審判程序之旨，並聽取其與公訴人之意見
    後，原審認無不得或無不宜改依簡式審判程序進行之情，原
    審爰依刑事訴訟法第273條之1第1項、第284條之1規定，裁定
    進行簡式審判程序，本院認為依法並無不合，先予明。
二、被告丁○○雖於本院審理中經合法傳喚無正當理由未到庭，
    惟上揭犯罪事實，業據被告於警詢、偵查中及原審審理時均
    坦承不諱，並有被告所有供竊取上開被害人等物品所用之螺
    絲起子5支、手電筒3支及鐵撬、破壞剪、尖嘴鉗、萬能鉗、
    剪刀各1支扣案可查，且分別有下列證據足以佐證：
  (一)事實欄一、(一)部分：
    1.照片6張。
    2.雲林縣警察局臺西分局96年10月31日e化案號：P096112N
      8H0000NP受理刑事案件報案三聯單1紙。
    3.攝影機翻拍照片2紙。
    4.贓物認領保管單1紙。
  (二)事實欄一、(二)部分：
    1.贓物認領保管單1紙。
  (三)事實欄一、(三)部分：
    1.照片2張。
    2.贓物認領保管單1紙。
  (四)事實欄一、(四)部分：
    1.照片2張。
    2.贓物認領保管單1紙。
  (五)事實欄一、(五)部分：
    1.照片4張。
    2.贓物認領保管單1紙。
  (六)事實欄一、(六)部分：
    1.照片4張。
    2.全國電子股份有限公司家電運送/安裝委託書1紙。
    3.贓物認領保管單1紙。
  (七)事實欄一、(七)部分：
    1.照片3張。
    2.贓物認領保管單1紙。
  (八)事實欄一、(八)部分：
    1.照片2張。
    2.贓物認領保管單1紙。
  (九)事實欄一、(九)部分：
    1.贓物認領保管單1紙。
  (十)事實欄一、(十)部分：
    1.照片2張。
    2.雲林縣警察局西螺分局e化案號：P096112PCR1BYJK受理刑
      事案件報案三聯單1紙。
    3.VITO商品服務保證書1紙。
    4.聲寶微波爐（MOB-201R）產品保證書1紙。
    5.贓物認領保管單2 紙。
  (十一)綜上所述，被告丁○○於原審前揭自白核與事實相符，應堪
    採為被告有罪之證據。本案事證明確，被告前揭犯行，均堪
    以認定。
三、論罪科刑之理由：
  (一)按刑法第321條第1項第3款之攜帶兇器竊盜罪，係以行為人
    攜帶兇器竊盜為其加重條件，此所謂兇器，其種類並無限制
    ，凡客觀上足對人之生命、身體、安全構成威脅，具有危險
    性之兇器均屬之（最高法院79年台上字第5253號判例參照）
    。本案被告攜帶前往竊盜現場之螺絲起子5支及鐵撬、破壞
    剪、尖嘴鉗、萬能鉗、剪刀各1支，經臺灣雲林地方法院97
    年度易字第54號竊盜案件勘驗結果認：(1)螺絲起子5支，其
    中4支為一字起子，最長1支全長31公分、最短1支全長21公
    分，另1支為十字起子，全長21公分，該5支起子除握柄部分
    為塑膠製外，其他部分均屬鐵製，尖端均屬尖銳；(2)鐵撬全
    長85公分，鐵製，一端彎角部分長9公分，二端之頂部亦均
    尖銳；(3)破壞剪全長36公分，鐵製，塑膠包覆之握柄部分為
    10公分，質地堅硬；(4)尖嘴鉗全長20公分，鐵製，質地堅硬
    ；(5)萬能鉗全長22公分，鐵製，質地堅硬；(6)剪刀全長20公
    分，鐵製，塑膠包覆之握柄部分為10公分，刀刃部尖銳。據
    此，依社會一般通念，上揭物品均足以對人之生命、身體安
    全構成威脅，在客觀上顯然具有危險性，均應屬兇器無訛。
  (二)按刑法第321條第1項第2款之毀越門扇、牆垣或其他安全設
    備竊盜，其中之「越」字，係指越入者而言，如係走入不得
    謂之「越」（最高法院77年度台上字第1130號判決參照）；
    又上開規定之「門扇」專指門戶而言，而所謂「其他安全設
    備」，指門扇、牆垣以外，與門扇、牆垣具有相類性質，依
    通常觀念足認防盜之一切設備而言，如門鎖、窗戶、冷氣孔
    、房間門或通往陽臺之門即屬之；再按毀越門扇，係指毀損
    或超越及踰越門扇而言，與撬開門鎖啟門入室者不同，如僅
    撬開門鎖侵入行竊，並無毀損或超越及踰越門扇之情形（最
    高法院69年度台上字第2415號判決意旨參照）。
  (三)核被告丁○○之所為：
    (1)就事實欄一、(一)部分，係犯刑法第321條第1項第3款、第1
      款之攜帶兇器、於夜間侵入住宅竊盜罪。
    (2)就事實欄一、(二)(六)部分，均係犯刑法第321條第1項第3款
      之攜帶兇器竊盜罪。
    (3)就事實欄一、(三)部分，係犯刑法第321條第1項第3款、第2
      款之攜帶兇器、毀壞門扇竊盜罪。
    (4)就事實欄一、(四)(五)(七)部分，均係犯刑法第321條第1項第3
      款、第2款之攜帶兇器、踰越安全設備竊盜罪。
    (5)就事實欄一、(八)(九)(十)部分，均係犯刑法第349條第2項之故
      買贓物罪。
  (四)公訴意旨認被告就事實欄一、(二)至(七)之所為，同時亦構成刑
    法第321條第1項第1款之於夜間侵入住宅竊盜罪。惟被害人
    高黃樹、乙○○、庚○○、己○○、丙○○、壬○○所經營
    之「台西客運站」、「家庭式自助餐店」、「早餐店」、「
    可樂美中西早點速食店」、「阿娟小吃部」、「上城招待所
    」，於夜間均無人居住，業據其等陳明在卷，核與該款之要
    件不符，公訴意旨即有誤會；又被告就事實欄一、(三)部分，
    係持鐵撬破壞鐵門進入，亦有刑法第321條第1項第2款之毀
    壞門扇行為；被告就事實欄一、(四)(五)(七)部分，各從冷氣孔、
    窗戶爬入，亦有刑法第321條第1項第2款之踰越安全設備行
    為，均經本院認定如前，公訴意旨漏未援引該等條款，亦有
    未洽。然該等部分均屬加重條件之增、減，不生變更起訴法
    條之問題，附此敘明。
  (五)被告所犯上開10罪，犯意各別，應分論併罰。
四、原審就被告丁○○所犯如附表所示之罪，各處如附表所示之
    刑，並定應執行刑為有期徒刑肆年，固非無見，惟查：（一
    ）按18歲以上之竊盜犯、贓物犯，有犯罪之習慣者，得於刑
    之執行前，令入勞動場所強制工作，竊盜犯贓物犯保安處分
    條例第3條第1項定有明文。本案被告丁○○有多次竊盜前科
    ，仍不知悔改，又自96年10月底起至96年12月間止，違犯7
    次加重竊盜罪及3次故買贓物罪，顯見其無視刑罰制裁，仍
    以反覆為竊盜、贓物罪作為主要經濟來源，顯未脫其犯罪習
    慣，其屢次為竊盜、贓物罪以賺取生活費用之犯行性質，非
    令其強制工作不足以矯治其惡習，原審未審酌被告之犯行是
    否有令入勞動場所強制工作之必要，似有未洽。（二）又供
    犯罪所用之物，以屬於犯罪行為人者為限，得沒收之，刑法
    第38條第1項第2款第3項定有明文，本件原審於事實欄內未
    載明上開得沒收之物是否屬於供本件犯罪所用之物，亦有未
    洽。檢察官上訴意旨指摘原判決未對被告宣告強制工作，認
    有不當云云，並非全無理由，及原判決亦有可議之處，自應
    由本院將原判決撤銷改判。爰審酌被告現為45歲之壯年，前
    於76年間，曾因竊盜案件，經原審以76年度訴字第278號判
    決判處有期徒刑1年確定，於77年6月22日執行完畢（不構成
    累犯），有臺灣高等法院被告前案紀錄表1份在卷可參，素
    行不佳，詎其仍不知警惕，多次再竊取他人財物，無視法紀
    ，尊重他人財產權觀念薄弱，亦影響社會治安，惟念其犯後
    坦承犯行，所竊得之財物部分已據被害人等領回等一切情狀
    ，分別量處如主文第二項所示之刑。又按18歲以上之竊盜犯
    、贓物犯，有犯罪之習慣者，得於刑之執行前，令入勞動場
    所強制工作，竊盜犯贓物犯保安處分條例第3條第1項定有明
    文。本案被告丁○○有多次竊盜前科，仍不知悔改，又自96
    年10月底起至96年12月間止，違犯7次加重竊盜罪及3次故買
    贓物罪，顯見其無視刑罰制裁，仍以反覆為竊盜、贓物罪作
    為主要經濟來源，顯未脫其犯罪習慣，其屢次為竊盜、贓物
    罪以賺取生活費用之犯行性質，本院認事實欄一、(六)部分應
    認非令其強制工作不足以矯治其惡習，而有令入勞動場所強
    制工作之必要，爰就事實欄一、(六)部分併依竊盜犯贓物犯保
    安處分條例第3條第1項規定諭知於刑之執行前令入勞動場所
    強制工作三年，並定其應執行之刑。有關沒收部分：(一)扣案
    之螺絲起子5支、手電筒3支及鐵撬、破壞剪、尖嘴鉗、萬能
    鉗、剪刀各1支，均係被告所有供犯罪所用之物，業據其供
    明在卷，依刑法第38條第1項第2款規定，均併予宣告沒收之
    。(二)扣案之電鑽1組，被告並未攜帶前往犯罪現場，非屬本
    案竊盜犯罪所用之物，亦非違禁物，自無從併為沒收之諭知
    ，附此敘明。
五、被告丁○○經合法傳喚，無正當理由不到庭，爰不待其陳述
    逕行判決。
據上論結，應依刑事訴訟法第369條第一項前段、第364條、第29
9條第一項前段、第371條，刑法第321條第1項第1款、第2款、第
3款、第349條第2項、第51條第5款、第9款、第38條第1項第2款
，刑法施行法第1條之1，竊盜犯贓物犯保安處分條例第3條、第5
條第1項，判決如主文。
本案經檢察官李傳來到庭執行職務。
中    華    民    國    97    年    9     月    30    日
                  刑事第五庭    審判長法  官  楊明章
                                      法  官  戴勝利
                                      法  官  顏基典
以上正本證明與原本無異。
不得上訴。
                                      書記官  呂嘉文
中    華    民    國    97    年    10    月    1     日
【附錄】本判決論罪科刑法條：
中華民國刑法第321 條第1 項：
犯竊盜罪而有左列情形之一者，處6 月以上、5 年以下有期徒刑
：
一  於夜間侵入住宅或有人居住之建築物、船艦或隱匿其內而犯
    之者。
二  毀越門扇、牆垣或其他安全設備而犯之者。
三  攜帶兇器而犯之者。
四  結夥三人以上而犯之者。
五  乘火災、水災或其他災害之際而犯之者。
六  在車站或埠頭而犯之者。
中華民國刑法第349條
（普通贓物罪）
收受贓物者，處 3 年以下有期徒刑、拘役或 5 百元以下罰金。
搬運、寄藏、故買贓物或為牙保者，處5年以下有期徒刑、拘役
或科或併科1千元以下罰金。
因贓物變得之財物，以贓物論。
竊盜犯贓物犯保安處分條例第3條
十八歲以上之竊盜犯、贓物犯，有犯罪之習慣者，得於刑之執行
前，令入勞動場所強制工作。
刑法第八十四條第一項之期間，自前項強制工作執行完畢之日
起算。但強制工作自應執行之日起經過三年未執行者，自該三年
之期間屆滿之日起算。
竊盜犯贓物犯保安處分條例第5條第1項
依本條例宣告之強制工作處分，其執行以三年為期。但執行已滿
一年六個月，而執行機關認為無繼續執行之必要者，得檢具事證
，報請檢察官聲請法院免予繼續執行。
┌────────────────────────────────┐
│                 附    表                                       │
├────┬───────────────────────────┤
│犯罪事實│ 主              文              內                 容│
├────┼───────────────────────────┤
│事實欄  │丁○○犯攜帶兇器、夜間侵入住宅竊盜罪，處有期徒刑拾月，│
│一、(一)  │扣案之螺絲起子伍支、手電筒支及鐵撬、破壞剪、尖嘴鉗、│
│        │萬能鉗、剪刀各壹支，均沒收之。                        │
├────┼───────────────────────────┤
│事實欄一│丁○○犯攜帶兇器竊盜罪，處有期徒刑柒月，扣案之螺絲起子│
│、(二)    │伍支、手電筒支及鐵撬、破壞剪、尖嘴鉗、萬能鉗、剪刀各│
│        │壹支，均沒收之。                                      │
├────┼───────────────────────────┤
│事實欄一│丁○○犯攜帶兇器、毀壞門扇竊盜罪，處有期徒刑捌月，扣案│
│、(三)    │之螺絲起子伍支、手電筒支及鐵撬、破壞剪、尖嘴鉗、萬能│
│        │鉗、剪刀各壹支，均沒收之。                            │
├────┼───────────────────────────┤
│事實欄一│丁○○犯攜帶兇器、踰越安全設備竊盜罪，處有期徒刑捌月，│
│、(四)    │扣案之螺絲起子伍支、手電筒支及鐵撬、破壞剪、尖嘴鉗、│
│        │萬能鉗、剪刀各壹支，均沒收之。                        │
├────┼───────────────────────────┤
│事實欄一│丁○○犯攜帶兇器、踰越安全設備竊盜罪，處有期徒刑捌月，│
│、(五)    │扣案之螺絲起子伍支、手電筒支及鐵撬、破壞剪、尖嘴鉗、│
│        │萬能鉗、剪刀各壹支，均沒收之。                        │
├────┼───────────────────────────┤
│事實欄一│丁○○犯攜帶兇器竊盜罪，處有期徒刑壹年貳月，並應於刑之│
│、(六)    │執行前，令入勞動場所強制工作參年，扣案之螺絲起子伍支、│
│        │手電筒支及鐵撬、破壞剪、尖嘴鉗、萬能鉗、剪刀各壹支，│
│        │均沒收之。                                            │
├────┼───────────────────────────┤
│事實欄一│丁○○犯攜帶兇器、踰越安全設備竊盜罪，處有期徒刑捌月，│
│、(七)    │扣案之螺絲起子伍支、手電筒支及鐵撬、破壞剪、尖嘴鉗、│
│        │萬能鉗、剪刀各壹支，均沒收之。                        │
├────┼───────────────────────────┤
│事實欄一│丁○○故買贓物，處有期徒刑肆月。                      │
│、(八)    │                                                      │
├────┼───────────────────────────┤
│事實欄一│丁○○故買贓物，處有期徒刑肆月。                      │
│、(九)    │                                                      │
├────┼───────────────────────────┤
│事實欄一│丁○○故買贓物，處有期徒刑肆月。                      │
│、(十)    │                                                      │
└────┴───────────────────────────┘


司法院資訊處製作；財團法人民間司法改革基金會備份。
